【裁判字號】    94,易,542
【裁判日期】    950117
【裁判案由】    恐嚇取財
【裁判全文】
臺灣基隆地方法院刑事判決               94年度易字第542號
公  訴  人  臺灣基隆地方法院檢察署檢察官
被      告  丁○○
                      樓(
                    現於臺灣基隆看守所
上列被告因恐嚇取財案件，經檢察官提起公訴（94年度偵字第
4525號），嗣經本院合議改採簡式審判程序審理，本院判決如下
：
    主  文
丁○○意圖為自己不法之所有，以恐嚇使人將本人之物交付未遂
，累犯，處有期徒刑拾月。扣案編號IC02C057中華電信IC電話卡
壹張沒收。
    事  實
一、丁○○於民國88年間曾因違反民用航空法等案件經臺灣台北
    地方法院判處有期徒刑5年6月確定，甫於94年8月12日縮短
    刑期執行完畢。猶不知悔改，5年內復因在基隆市騎乘機車
    違規屢次遭告發，因此對基隆市政府心生不滿，於同年10月
    底間從報紙媒體得知基隆市政府將於同年11月13日在基隆市
    文化中心舉辦第42屆金馬獎典禮，竟意圖為自己不法所有，
    基於恐嚇取財之犯意，於同年11月4日13時23分許，利用至
    臺北市○○路○段2號3樓外交部領事事務局（下簡稱領事事
    務局）申辦護照期間，撥打該局編號第0000000號公用電話
    至基隆市政府市長辦公室00000000號之電話，由接聽電話之
    吳雅娜告知基隆市政府主辦第42屆金馬獎典禮之單位為文化
    局及電話號碼為00000000後，旋於附表所示之時間、地點，
    以附表所示之方式接續對基隆市政府文化局（下簡稱基隆市
    文化局）局長丙○○、中華民國電影事業發展基金會金馬獎
    執行委員會（下簡稱金馬獎執行委員會）行政總監乙○○為
    恐嚇說：「要準備新台幣（下同）5,000,000元，否則要在
    金馬獎會場開槍。」等話語，使丙○○、乙○○2人均心生
    畏懼，因此報警處理，警方循線於同年11月8日18時許，在
    基隆市信義區○○○路168巷52弄33號4樓住處將丁○○查獲
    到案，致丁○○無法完成取財結果，並起出犯罪時穿著之黃
    色休閒服及藍牛仔褲各乙件和犯罪所用之編號IC02C057 中
    華電信IC電話卡壹張。
二、案經基隆市警察局第二分局報請臺灣基隆地方法院檢察署檢
    察官偵查起訴。
    理  由
壹、程序事項
    查本件起訴書之論罪法條記載，被告所為數恐嚇取財行為，
    時間緊接，所犯罪名相同，顯係出於概括之犯意為之，為連
    續犯，爰依刑法第56條之規定以一罪論，並加重其刑。本院
    行準備程序時，到庭實行公訴檢察官業已言詞聲明更正為恐
    嚇取財罪接續犯，不再論以連續犯，而論以單一恐嚇取財罪
    。因被告丁○○所犯者非為死刑、無期徒刑、最輕本刑為3
    年以上有期徒刑之罪或高等法院管轄第一審案件，其於準備
    程序進行中，先就被訴事實為有罪之陳述，經告知其簡式審
    判程序之旨，並聽取公訴人、被告之意見後，本院業已依刑
    事訴訟法第273條之1第1項之規定，裁定由受命法官獨任以
    簡式審判程序進行本案之審理。
貳、實體事項
一、上揭犯罪事實，業據被告丁○○於本院準備程序及審理時供
    承不諱，核與被害人丙○○、乙○○於警詢及檢察官偵訊時
    所指述情節相符，且經證人吳雅娜、李穎儀於檢察官偵訊時
    到庭具結證述明確，並有扣案之被告犯罪時穿著之黃色休閒
    服及藍色牛仔褲各乙件和犯罪所用之編號IC02C057中華電信
    IC電話卡壹張在卷可稽。此外並有被告所使用公用電話編號
    0000000（室內電話00000000）、0000000（室內電話00000
    000）、0000000（室內電話00000000）及文化局電話號碼
    00000000及金馬獎執行委員會代表號電話號碼00000000號通
    聯調閱單在卷足資佐證。另有監視器於94年11月4日拍錄被
    告穿著黃色休閒服及藍色牛仔褲出入外交部領事事務局及台
    北市○○○路3號（台北火車站）等地點之畫面照片20張，
    而被告於94年11月4日13時56分與被害人丙○○對話內容，
    確有提及500萬元及開槍之事，是以本件事證明確，被告犯
    行足堪認定。
二、被告於檢察官偵查終結提起公訴，本院行訊問程序時，提出
    行政院衛生署基隆醫院診斷證明書，陳稱其患有精神分裂症
    ，請求要作精神疾病鑑定，以脫免刑責，嗣又於本院行準備
    程序時，堅持要撤回精神疾病鑑定。惟查本件被告犯行構思
    縝密，利用公用電話，以躲避查緝，且於本院審理過程中，
    能對有利證據加以主張，不利證據避重就輕，並依相關規定
    主動要求保障自身權益，足見被告對於事物判斷之能力、行
    為時之精神狀態，對於外界事務之知覺理會、判斷作用及自
    由決定意思能力，與常人無異，應無精神耗弱或心神喪失情
    事，併此敘明。
三、核被告丁○○所為，係犯刑法第第346條第1項、第3項恐嚇
    取財未遂罪。其以侵害同一法益之目的，接續撥打電話向被
    害人丙○○、乙○○索取新台幣5,000,000元，係一個犯罪
    行為接續進行，為接續犯。又其著手犯罪行為之實行，未生
    取財結果，為未遂犯，爰依刑法第26條前段規定，按既遂犯
    減輕之。被告犯有如事實欄所述前科，甫於94年8月12日縮
    短刑期執行完畢，有台灣高等法院被告前案紀錄表一紙在卷
    可憑，其於執行完畢後五年以內再犯本件有期徒刑以上之刑
    之罪，為累犯，應依刑法第47條之規定加重其刑。爰審酌被
    告恐嚇客體為公眾集會場所，所造成社會心理震撼之恐懼，
    對社會治安之危害重大、及其犯罪所得、犯後坦承犯行等一
    切情狀，量處如主文所示之刑。至扣案之編號ＩＣ02Ｃ057
    中華電信ＩＣ電話卡1張為被告所有，且為供犯罪所用
    之物，業據被告供承在卷，請依刑法第38條第1項第2款規定
    ，予以宣告沒收。扣案黃色休閒服及藍色牛仔褲係被告所穿
    著服飾，難謂供被告犯罪所用之物，不予宣告沒收，併此敘
    明。
據上論斷，應依刑事訴訟法第273條之1第1項、第299條第1 項前
段，刑法第346條第3項、第1項、第47條、第26條前段、第38條
第1項第2款，罰金罰鍰提高標準條例第1條前段、第2條，判決如
主文。
本案經檢察官甲○○到庭執行職務
中    華    民    國    95    年    1    月    17    日
                  刑事第二庭法  官  陳伯厚
以上正本證明與原本無異。
對於本件判決如有不服，應於收受送達後10日內，向本院提出上
訴書狀，上訴於臺灣高等法院，並按他造當事人之人數附具繕本
。
中    華    民    國    95    年    1    月    17    日
                            書記官  明祖斌
附錄論罪法條：
中華民國刑法第346條
(單純恐嚇罪)
意圖為自己或第三人不法之所有，以恐嚇使人將本人或第三人之
物交付者，處6月以上5年以下有期徒刑，得併科1千元以下罰金
。
以前項方法得財產上不法之利益，或使第三人得之者，亦同。
前二項之未遂犯罰之。
附表：
┌──────┬───────┬──────┬───────┐
│時      間  │  發話地點    │對      象  │犯罪方式      │
├──────┼───────┼──────┼───────┤
│94年11月4日 │領事事務局編  │基隆市文化局│ 基隆市政府   │
│13時25分    │號0000000號公 │局長丙○○  │ 很有錢，以   │
│            │用電話        │            │ 10000,000元  │
│            │              │            │ 預算辦理金馬 │
│            │              │            │ 獎典禮，要準 │
│            │              │            │ 備5,000000元 │
│            │              │            │ 否則將在典禮 │
│            │              │            │ 上開槍，對該 │
│            │              │            │ 典禮不利。   │
├──────┼───────┼──────┼───────┤
│同日13時53  │台北市北平西  │  同上      │ 自稱係黑道兄 │
│分          │路3號（台北   │            │ 弟綽號「老   │
│            │ 火車站）地上 │            │ 三」，要求   │
│            │ 1樓編號1226  │            │ 將0000000元  │
│            │899號公用     │            │ 先準備好後會 │
│            │ 話。         │            │ 再聯絡。     │
│            │              │            │              │
├──────┼───────┼──────┼───────┤
│同日14時13  │同上地點地下  │ 金馬獎執行 │先詢問金馬獎  │
│分          │1樓編號1226   │ 委員會張鳳 │執行委員會之  │
│            │37號公用電話  │ 美         │秘書長是否為  │
│            │              │            │王清華？是否  │
│            │              │            │有許多貴賓參  │
│            │              │            │加？要求要準  │
│            │              │            │備5,000,000   │
│            │              │            │元，否則典禮  │
│            │              │            │舉辦時會有不  │
│            │              │            │利的事情發生，│
│            │              │            │並轉告秘書長。│
└──────┴───────┴──────────────┘


司法院資訊處製作；財團法人民間司法改革基金會備份。
